臺灣屏東地方法院刑事裁定　　　　　　 100年度聲字第1832號
聲請人　即
選任辯護人　吳春生律師
被　　　告　許文勳
上列被告因違反毒品危害防制條例案件（本院100 年度訴字第86
1 號），聲請人即被告之選任辯護人聲請具保停止羈押，本院裁
定如下：
    主  文
聲請駁回。
    理  由
一、被告許文勳因違反毒品危害防制條例等案件，前經本院訊問
    後，依被告之供述、證人之證述、通訊監察譯文等，認被告
    涉犯毒品危害防制條例第4 條第1 項販賣第一級毒品罪嫌疑
    重大，所犯均係最輕本刑5 年以上有期徒刑之罪，且因被告
    否認部分犯行，有事實認有勾串證人之虞，而有刑事訴訟法
    第101 條第1 項第2 款、第3 款所定之情形，並有羈押之必
    要，裁定自民國100 年7 月18日起執行羈押，並於同日開始
    執行，復於同年10月18日延長羈押在案。
二、按被告及得為輔佐之人或辯護人，得隨時具保，向法院聲請
    停止羈押，刑事訴訟法第110 條第1 項定有明文。經查，本
    件聲請人係被告之選任辯護人，有其刑事委任狀1 紙在卷足
    憑，其聲請意旨略以：被告許文勳業經自白犯罪，且本案業
    經辯論終結，相關證人於偵查中均已具結證述，是已難認被
    告許文勳尚有勾串證人之虞；再以被告許文勳無如其他遭受
    重刑宣告之被告有逃亡之可能與必要，參諸大法官會議釋字
    第665 號解釋，宜以其他方法代替具有最嚴重強制處分性質
    之羈押處分等語，請求具保停止羈押。
三、按「人民身體之自由應予保障」，係憲法第8 條第1 項前段
    所明白揭櫫之基本人權，雖為確保刑事訴訟程序順利進行，
    使國家刑罰權得以實現，刑事保全程序設有羈押制度，衡諸
    實際，羈押係拘束刑事被告之身體自由，並押置於一定處所
    ，致與家庭、社會及職業生活隔離，非特於心理上造成嚴重
    打擊，對名譽、信用等人格權之影響亦甚重大，乃干預身體
    自由最大之強制處分，自僅能作為保全程序之最後手段，允
    宜慎重從事（司法院釋字第392 號、第653 號、第654 號解
    釋參照）。刑事訴訟法第101 條第1 項所定：「被告經法官
    訊問後，認為犯罪嫌疑重大，而有左列情形之一，非予羈押
    ，顯難進行追訴、審判或執行者，得羈押之︰一逃亡或有事
    實足認為有逃亡之虞者。二有事實足認為有湮滅、偽造、變
    造證據或勾串共犯或證人之虞者。三所犯為死刑、無期徒刑
    或最輕本刑為五年以上有期徒刑之罪者。」首段文字即表明
    羈押之目的，唯在於保全之必要，且受比例原則限制。是倘
    單以犯重罪作為羈押之要件，除可能背離羈押應係不得已之
    最後手段性質外，其對被告武器平等與充分防禦權行使上之
    限制，亦有違背比例原則之虞，更因何異刑罰之預先執行，
    違背無罪推定原則所禁止對未經判決有罪確定之被告執行刑
    罰，及禁止僅憑犯罪嫌疑就施予被告類似刑罰措施之精神。
    考諸上揭第3 款規定之法理，實係因被告所犯為死刑、無期
    徒刑或最輕本刑為5 年以上有期徒刑之罪，可以預期將受重
    刑宣判，其為規避刑罰之執行而妨礙追訴、審判程序進行之
    可能性增加，國家刑罰權有難以實現之危險，是為防免其實
    際發生，在此維持重大之社會秩序及增進重大之公共利益之
    限度內（憲法第23條），乃具有正當性。從而，基於憲法保
    障人民身體自由之意旨，被告犯上開重罪條款且嫌疑重大者
    ，仍應有相當理由認為其有逃亡、湮滅、偽造、變造證據或
    勾串共犯或證人等之虞，法院斟酌命該被告具保、責付或限
    制住居等侵害較小之手段，均不足以確保追訴、審判或執行
    程序之順利進行，此際予以羈押，方堪稱係屬維持刑事司法
    權有效行使之最後必要手段。是被告縱然符合上揭第三款之
    羈押事由，法官仍須就犯罪嫌疑是否重大、有無羈押必要、
    有無不得羈押之情形予以審酌，非謂一符合該款規定之羈押
    事由，即得予以羈押。業經司法院釋字第665 號解釋釋明在
    案。上揭所稱「相當理由」，與同條項第1 款、第2 款法文
    內之「有事實足認有……之虞」（學理上解釋為「充分理由
    」）尚屬有間，其條件當較寬鬆。良以重罪常伴有逃亡、滅
    證之高度可能，係趨吉避凶、脫免刑責、不甘受罰之基本人
    性，倘一般正常之人，依其合理判斷，可認為該犯重罪嫌疑
    重大之人具有串證之相當或然率存在，即已該當「相當理由
    」之認定標準，不以達到充分可信或確定程度為必要。以量
    化為喻，若依客觀、正常之社會通念，認為其人已有超過50
    % 之串證可能性者，當可認具有相當理由認為其有串證之虞
    。此與前2 款至少須有80% 以上，始足認有該情之虞者，自
    有程度之差別。再其認定，固不得憑空臆測，但不以絕對客
    觀之具體事實為限，若有某些跡象或情況作為基礎，即無不
    可。至相關之事實或跡象、情況，鑑於此非屬實體審判之核
    心事項，自以自由證明為已足，並不排斥傳聞證據，自不待
    言（參照最高法院98年度臺抗字第668 號裁定）。又所謂勾
    串共犯或證人之虞，係指尚有共犯或證人待傳訊，不予羈押
    ，被告可能勾串共犯或證人為虛偽之陳述，或有以不當方法
    影響共犯或證人之嫌疑存在或其他類似行為，致使真實之發
    現增加困難，例如頻以電話、書信或其他方法聯絡共犯或證
    人，或案情非俟逃匿之共犯到場陳述無法明瞭者而言，而非
    漫無限制，用以兼顧刑事訴訟法實現國家刑罰權及保障人權
    之原則。
四、經查：
  (一)被告因販賣第一級毒品等罪，業經本院於100 年11月16日以
    100 年度訴字第861 號判處應執行有期徒刑16年6 月，是其
    所涉前開犯罪之嫌疑重大當屬無疑，且各罪均係最輕本刑5
    年以上有期徒刑之重罪，自有刑事訴訟法第101 條第1 項第
    3 款之羈押事由，則本案既未確定，刑事訴訟法第101 條第
    1 項第3 款之羈押原因當然依舊存在，尚不因一審宣判而消
    滅。
  (二)關於羈押之必要性一節，查本件被告被訴販賣第一級毒品犯
    行，因該等罪名之最輕本刑為5 年以上有期徒刑，遭判處重
    刑，而受長期監禁之可能性甚高，況本件被告許文勳業已於
    本院審理時坦承犯行，並經本院判處應執行有期徒刑16年6
    月等情，業如上述，衡諸一般常情，未來極有逃匿以規避審
    判程序進行及刑罰執行之虞，且此畏於重刑執行之情，殊無
    可能因具保、責付或限制住居等手段而防免，自有繼續執行
    羈押之必要；且查被告許文勳除本件追加起訴販賣第一級毒
    品外，前亦因違反兒童及少年性交易防制條例案件經檢察官
    起訴在案，且經本院於100 年7 月27日判處有期徒刑3 年2
    月，併科罰金新臺幣2 萬元在案，被告恐有繼續販賣毒品等
    從事違法交易以維持生計，或預期遭判處長期自由刑，而於
    刑前藉由販毒等違法交易方式籌措安家費用之虞，為防免被
    告販毒之潛在危害性繼續發生，導致國家刑罰權之實效性大
    打折扣，於此維持重大社會秩序及增進重大公共利益限度內
    ，審酌比例原則及必要性原則，益徵執行羈押之必要性，尚
    無從因具保、責付或限制住居等手段替代。
  (三)此外，被告許文勳亦無刑事訴訟法第114 條不得駁回之原因
    ，故綜上所述，本件聲請具保停止羈押自無理由，應予駁回
    。
五、依刑事訴訟法第220條裁定如主文。
中    華    民    國   100    年    11    月    22    日
                  刑事第四庭    審判長法  官  莊鎮遠
                                      法  官  潘怡珍
                                      法  官  李謀榮
以上正本證明與原本無異。
如不服本裁定應於收受送達後五日內向本院提出抗告書狀敘述抗
告之理由抗告於台灣高等法院高雄分院。
中    華    民    國   100    年    11    月    22    日
                                書記官  蔡進吉